【裁判字號】    90,易,2113
【裁判日期】    900822
【裁判案由】    重利
【裁判全文】
臺灣臺中地方法院刑事判決                          九十年度易字第二一一三號
    公  訴  人  臺灣臺中地方法院檢察署檢察官
    被      告  丁○○
右列被告因重利案件，經檢察官提起公訴（九十年度偵字第九三三四號），本院判決
如左：
    主  文
丁○○無罪。
    理  由
一、公訴意旨略以：被告丁○○明知丙○○急需金錢使用，竟仍意圖為自己不法之利
    益，於民國（以下同）九十年五月二日，在臺中市○○○路五一號計程車招呼站
    前，貸與新臺幣（以下同）一萬元之款項予丙○○，並約定借款利息每十日為一
    期，每期收取一千五百元，並預扣一期一千五百元之利息，及由丙○○開立其為
    發票人、面額三萬元之本票一紙以供擔保，實際僅交付八千五百元予丙○○，以
    取得與原本顯不相當之本息，其間丙○○於同年月十二日，在同上址計程車招呼
    站處交付第二期本息一千五百元予被告收執；嗣於同年月二十二日下午九時許，
    於同上址計程車招呼站處，丙○○交付第三期本息一千五百元予被告時，為警當
    場查獲，因認被告涉有刑法第三百四十四條之重利罪嫌等云云。
二、按犯罪事實應依證據認定之，無證據不得推定其犯罪事實，又不能證明被告犯罪
    者，應諭知無罪之判決，刑事訴訟法第一百五十四條、第三百零一條第一項分別
    定有明文；經訊據被告固直承其有右揭時地將一萬元款項借貸予丙○○，當時並
    預扣一千五百元款項之情事，惟堅決否認有何重利犯行，辯稱：將一萬元借貸予
    丙○○後，預扣一千五百元部分是利息，借款一萬元之款項，由丙○○分七期清
    償，每十日為一期，每期付款一千五百元，計七十日清償，故借貸一萬元之款項
    予丙○○七十日之時間，是收取二千元之利息，並無重利犯行等語；經查：(1)：
    本件公訴意旨認定被告涉有前揭重利犯行，無非係以被告於右揭時地將一萬元款
    項借貸予丙○○後，先預扣一千五百元款項，嗣後再以每十日為一期，每一期向
    丙○○收取一千五百元之利息，亦即公訴人就預扣一千五百元與事後每十日清償
    之一千五百元均認定為被告向丙○○收取之一萬元借貸款利息之情為據；惟被告
    於右揭時地將上開一萬元款項借貸予丙○○後，先預扣一千五百元之利息，嗣後
    每十日為一期，共七期，每期清償一千五百元，該一千五百元為借款之本金，並
    非僅為利息之情，已據被告分別於警訊及偵審中所供明，核與證人丙○○、及當
    日查獲本案件並製作筆錄之警員乙○○、甲○○等人分別於本院審理中具結證稱
    ：「當時之意思是一千五百元是本金，多的五百元才是利息及預扣一千五百元利
    息，所以共二千元利息。」等語之情相符，是被告將該一萬元款項借貸予丙○○
    時係借款後七十日期間收取二千元利息，而非公訴人所指之丙○○向被告借款一
    萬元後每十日收取一千五百元之利息情，堪為認定；(2)：又被告將一萬元款項借
    貸予丙○○時，七十日之借貸期收取二千元之利息，一萬元每個月之利息尚未超
    過一千元（二千元  ７０Ｘ３０＝約８５７元）；而依一般目前社會召募之民間
    互助會，大多以互助會金額之一成為底標，一萬元之民間互助會，其競標後得標
    金額係一千元以上；而被告將該一萬元借貸予丙○○後，於七十日借貸期內僅收
    取二千元之利息，實不足以認定被告向丙○○收取借款一萬元每月不足一千元之
    利息（約八百五十七元）即屬重利；況被告與丙○○間就該借貸款，係固定二千
    元之利息，亦無約定得將利息再計入原本計息之情事；(3)：再者被告所自承其以
    同一方式將款項借貸予連同丙○○再內之計程車司機三人等，除丙○○外，餘二
    位借貸人員部分，並無年籍姓名可供傳喚，且被告既供承該借貸款項之計息方式
    與丙○○部分相同，而依卷內相關事證又無從認定被告於上開之供述有何不實之
    處；另丙○○簽發交予被告之面額三萬元本票部分，係供為該一萬元借款之擔保
    一節，已據被告與丙○○二人到庭所陳述屬實，與原借貸一萬元款項之本金與利
    息部分並無相關，尚不得以供為擔保之本票面額為三萬元與原一萬元借款款有所
    差距，而遽為被告不利之認定；是綜上所述，被告所辯，自堪以採信，難遽以被
    告犯有重利罪行相繩；此外，復查無其他積極確切之事證足認被告有何重利罪犯
    行，既不能證明被告犯罪，自應依法為被告無罪判決之諭知。
據上論斷，應依刑事訴訟法第三百零一條第一項，判決如主文。
中      華      民      國      九十      年      八      月    二十二  日
                                        法  官   梁   堯   銘
右正本證明與原本無異。
如不服本判決，應於送達後十日內向本院提出上訴狀（須附繕本），上訴於臺灣高等
法院臺中分院。
                 書記官
中      華      民      國      九十      年      八      月    二十二  日


司法院資訊處製作；財團法人民間司法改革基金會備份。
